【裁判字號】    90,交聲,571
【裁判日期】    901228
【裁判案由】    違反道路交通管理處罰條例聲明異議
【裁判全文】
臺灣臺北地方法院交通事件裁定                      九十年度交聲字第五七一號
    異議人即
    受處分人  甲○○
右列受處分人因違反道路交通管理處罰條例案件，對於台北市交通事件裁決所中華民
國九十年六月八日所為之處分（原處分案號：北市裁三字第裁二二－Ａ八０二九一
二七號），聲明異議，本院裁定如左：
    主      文
原處分撤銷。
甲○○汽車駕駛人，在禁止臨時停車處所停車，處罰鍰新台幣陸佰元。
    理      由
一、按交岔路口一０公尺內，不得臨時停車，道路交通安全規則第一百十一條第二款
    定有明文，是汽車駕駛人如在禁止臨時停車之交岔路口一０公尺內停車者，主管
    機關可依道路交通管理處罰條例第五十六條第一項第一款「汽車駕駛人停車時，
    有左列情形之一者，處新台幣（以下同）六百元以上一千二百元罰鍰：一、在禁
    止臨時停車處所停車者。」規定對行為人處以六百元以上一千二百元以下之罰鍰
    。再交通違規事件裁罰案件，性質上屬於交通行政主管機關本於職權就公法上具
    體事件所為之決定而對外直接發生法律效果之單方行政行為，參酌行政法院五十
    六年度判字第八一號判例意旨「本件原告行為時尚在舊所得稅法施行期間，實體
    上固應適用舊法，但被告官署稽徵程序係開始於現行所得稅法令公布施行以後，
    程序上即應適用新法」，本件道路交通管理處罰條例雖於民國九十年一月十七日
    公布修正，於同年六月一日施行，依行政「實體從舊，程序從新」原則，尚無比
    較新舊法之問題，本件依行為時法即舊法，核先敘明。另逕行舉發違反道路交通
    管理事件，經汽車所有人依通知單之應到案日期前到案，並告知違規駕駛人姓名
    、身分證統一編號及住址者，處罰機關應即另行通知違規駕駛人到案依法處理；
    逾應到案日期，處罰機關應依道路交通管理處罰條例第八十五條第三項規定處罰
    該汽車所有人，違反道路交通管理事件統一裁罰標準及處理細則第二十四條亦定
    有明文，易言之，如汽車駕駛人因違反道路交通安全規則，為警當場攔停者，處
    罰機關固應對汽車之駕駛人為處罰，惟若舉發機關並非當場對該部汽車攔停，而
    係依違反道路交通管理事件統一裁罰標準及處理細則第二十三條第一項第五款規
    定以科學儀器取得違規證據資料（如照相機或測速器）逕行舉發者，此際舉發機
    關只能依上開處理細則第二十三條第二項規定對汽車所有人為掣單舉發，而如經
    舉發之汽車所有人在舉發通知單上所載之應到案日期前到案，並告知處罰機關該
    名汽車違規駕駛人姓名、身分證統一編號及住址者，處罰機關應即依前開細則第
    二十四條規定處罰該名違規駕駛人，而如汽車所有人未於應到案日期前到案或雖
    於應到案日期前到案，而未告知處罰機關實際之違規駕駛人者，處罰機關仍應依
    道路交通管理處罰條例第八十五條第三項「本條例關於車輛駕駛人之處罰，如應
    歸責於車輛所有人者，處罰車輛所有人。」規定，對車輛所有人加以處罰。
二、本件受處分人即異議人甲○○所有之車號ＣＴ－五七八號自用一般小客車於八
    十九年十二月二十九日下午五時四十五分許，在台北市○○路○段一百四十三巷
    與仁愛路之交岔路口一０公尺內鋪有人行道路磚之地點停車，而駕駛人不在現場
    ，經台北市政府警察局大安分局交通分隊林迦南警員當場以拍照之方式採證，並
    以受處分人所有之該部汽車有違反道路交通管理處罰條例第五十六條第一項第一
    款在人行道停車規定之行為掣單舉發，嗣將舉發單送達於受處分人後，受處分人
    於舉發通知單上所載應到日期（九十年二月八日）前即九十年一月十日向台北市
    交通事件裁決所申訴，經函轉原舉發單位即台北市政府警察局大安分局調查，仍
    認受處分人所有前開車號汽車有前開違規行為，原處分機關人遂依道路交通管理
    處罰條例第五十六條第一項第一款之規定裁處受處分人即汽車所有人低額罰鍰六
    百元。
三、受處分人聲明異議意旨略以：被舉發地點雖鋪有人行地磚，但該處並非人行道，
    而該處亦常有車輛停放，及並未劃有紅線或黃線等語。既不妨礙交通，又不影響
    市容，且該處亦無黃線、紅線，為何不能停車等語。經查：受處分人所有前開車
    號汽車有於前述時間在前述地點之交岔路口一０公尺內停車之違規事實，有採證
    相片一張附卷可稽，由該張採證相片可以很清楚的看出受處分人所有該部汽車確
    在交岔路口一０公尺內違規停車，按交岔路口一０公尺內，不得臨時停車，道路
    交通安全規則第一百十一條第二款定有明文，而所謂「交叉路口」之型態並未將
    巷道與其臨近之道路系統交叉路口之道路予以排除，故凡交叉路口十公尺內均屬
    道路交通管理處罰條例第三條第一款所規定之道路，均應依道路交通管理處罰條
    例第五十六條第一項第一款之規定辦理，此有交通部八十二年八月二十四日交路
    字第０三二七三二號函可參。又駕駛人應知交岔路口一０公尺內臨時停車，除了
    會增加行進中車輛轉彎之困擾外，也會妨礙行進中車輛其駕駛人轉彎時之視野，
    故交岔路口一０公尺內不得臨時停車，乃無待主管機關於交岔路口再設立任何標
    誌或標線，受處分人雖以前開情詞置辯，尚難認其辯解可採，本件事證明確，受
    處分人所有之該部汽車有前開違規行為堪以認定。
四、原處分機關台北市交通事件裁決所以受處分人甲○○在人行道停車，依道路交通
    管理處罰條例第五十六條第一項第一款裁處受處分人罰鍰六百元，固非全然無見
    。惟查：受處分人所有之汽車所停放之處所即台北市○○路○段一四三巷口舖設
    彩磚之路面，是為考量行人通行便利將串連巷口兩側人行道範圍，改為舖設與人
    行道相同之塊磚材質，用意在於彰顯車輛進出巷道時應注意禮讓行人優先通行，
    其功能應與一般巷口之人行穿越道相同，至於向巷道內延伸舖設部分則係提醒車
    輛提前注意減速通過，惟因其仍屬供車輛通行使用，故應仍屬巷道路面。此有台
    北市政府工務局養護工程處中華民國九十年十一月八日北市○○路字第九○六四
    四五一六○○號函可稽。足見，上開受處分人停車之地點仍屬巷道畫面，應非人
    行道，是原處分機關以受處分人停車在人行道所為之裁決，即有未洽。從而，受
    處分人聲明異議之意旨雖非全然無理，但其否認有何違規，自無理由，惟因原處
    分所持理由既有不當，自應由本院將原處分撤銷，仍以受處分人所有之前揭車號
    汽車有違反道路交通管理處罰條例第五十六條第一項第一款規定之行為，依該條
    規定從輕裁處該部汽車之所有人即受處分人罰鍰六百元如主文第二項所示，以資
    適法。
    據上論斷，應依道路交通案件處理辦法第二十條前段，裁定如主文。
中      華      民      國    九十      年      十二      月    二十八  日
                                      臺灣臺北地方法院交通法庭
                                              法  官  劉  嶽  承
右正本證明與原本無異。
如不服本裁定，應於裁定送達後五日內向本院提出抗告狀。
                                              書記官  江  虹  儀
中      華      民      國    九十     年     十二      月    二十八    日


司法院資訊處製作；財團法人民間司法改革基金會備份。
